【裁判字號】    89,訴,355
【裁判日期】    891129
【裁判案由】    毒品危害防制條例
【裁判全文】
~w2z2;臺灣高雄地方法院刑事判決~w1z1;     八十九年度訴字第三五五號
    公  訴  人  臺灣高雄地方法院檢察署檢察官
    被      告  乙○○
    指定辯護人  甲○
右列被告因違反毒品危害防制條例案件，經檢察官提起公訴（八十八年度偵字第二五
八五○號），甲○判決如左：
    主  文
乙○○販賣第一級毒品，處有期徒刑拾肆年，褫奪公權拾年。扣案之第一級毒品海洛
因壹包毛重零點伍公克（驗後淨重零點貳捌毫克）及第一級毒品海洛因肆包合計淨重
拾伍點伍壹公克（包裝重貳點壹陸公克）沒收銷燬之；扣案之販賣第一級毒品海洛因
所得財物新臺幣貳仟元、殘存第一級毒品海洛因之夾鏈袋肆只、電子磅秤壹臺及塑膠
吸管壹支均沒收之。
    事  實
一、乙○○前曾因煙毒、竊盜、麻藥、槍砲等案件，經法院分別判處有期徒刑確定，
    並於民國八十七年八月二十七日縮短接續執行刑期假釋出獄，在假釋期內，猶仍
    不知悔改，竟意圖營利，先於八十八年十月十九日某時以電話與身體不適之辛○○聯絡後，約定當日下午在苓雅區○○路附近某處交易毒品相關事宜。辛○○遂
    於是日下午某時（確實時間無從稽攷），自高雄市左營區崇實新村二一九號住處
    騎乘機車，嗣於下午三時四十分許，駛至高雄市○○區○○路附近徘徊，在高雄
    市苓雅區○○○路與仁愛街口附近，由乙○○駕駛牌照號碼ＹＦ─四○一五號紅
    色自用小客車，其上並附載不知情之妻丁○○，乙○○並未下車與乘坐在機車上
    之辛○○，以新臺幣（下同）二千元之代價，販賣第一級毒品海洛英一小包毛重
    零點五公克（驗後淨重零點二八毫克）予辛○○施用，為警當場逮捕辛○○，並
    在楊家有身上起出該包第一級毒品海洛因，乙○○則駕駛自用小客車逃逸，幸旋
    於高雄市○鎮區○○街三六九巷口，因自用小客車與計程車發生碰撞，使自後追
    躡之警方人員逮捕，並在乙○○自用小客車查扣販賣第一級毒品海洛因所得現金
    二千元。乙○○於逮捕後，帶同警方人員赴高雄市苓雅區○○○路五七巷卅七號
    五樓之十一居住處，另扣得第一級毒品海洛因四包合計淨重十五點五一公克（包
    裝重二點一六公克）、殘存第一級毒品海洛因之夾鏈袋四只、電子磅秤一臺及塑
    膠吸管一支。
二、案經高雄市政府警察局左營分局報請臺灣高雄地方法院檢察署檢察官偵查起訴。
    理  由
一、訊據被告乙○○矢口否認有前揭犯行，辯稱：渠乃提供第一級毒品海洛英給辛○○施用，並未販售予辛○○；扣案之電子磅秤是丁○○所有，係從事金飾加工之
    用與毒品無關；扣案現金是辛○○丟進渠車內駕駛座內，渠將該現金丟出車外，
    警察無法看到渠將現金放入口袋云云。惟查：
  (一)自證人辛○○身上查獲扣案之白粉，經送檢驗後發現，為第一級毒品海洛因，淨
    重零點二八公克（包裝重零點二二公克），有法務部調查局鑑定通知書（編號︰
    000000000號）乙紙在卷（八十八年毒偵字第一九六六號）可稽；另在
    被告高雄市苓雅區○○○路五七巷卅七號五樓之十一居住處，扣得白粉四包均係
    第一級毒品海洛因，合計淨重十五點五一公克（包裝重二點一六公克），夾鏈袋
    四只經檢驗結果均有第一級毒品海洛因殘留，扣案吸管一支及電子磅秤一臺，經
    檢驗發現，均有第一級毒品海洛因殘存，分別有法務部調查局鑑定通知書（編號
    000000000號）、高雄醫學院附設中和紀念醫院檢驗報告單（編號Ｂ0
    000000號、編號Ｂ0000000號）三紙附卷足憑。是被告前開關於扣
    案電子磅秤之所辯，顯不足採信。
  (二)證人辛○○於警詢中供稱︰伊曾向被告購買海洛因約十次，時間不記得，地點大
    都約在苓雅區○○路、復興路之「傳家保齡球館」前，每次均為伊小包，價錢二
    千元或三千元不等，每次均至傳家保齡球館前會面後，一前一後到附近巷內，完
    成買賣海洛因之交易；查獲當日，被告與其妻丁○○二人駕駛紅色自用小客車前
    來，由被告向伊拿取現金二千元後，用半截信封內裝有海洛因給伊，而丁○○僅
    該次與被告同來，坐在自用小客車右前座云云。後於偵查中陳稱︰毒品是向被告
    要的，九月底也要過，總共有三次等語。證人辛○○於甲○審理中到庭結證稱︰
    海洛因是向不詳姓名綽號「大胖」之人買的，不曾向被告買過海洛因；伊於警詢
    中所言不實在，因為當時在警察局的時候，警察利誘說不用把伊送到法院去。事
    實上，伊沒有向被告買海洛因；查獲當日有向被告拿過海洛因，因為伊身體不舒
    服，即打電話給被告拿一小包海洛因給伊，被告並未向伊拿錢，伊有主動拿錢給
    被告，但被告不收，後來警察圍捕時，伊慌亂下，便將現金丟在被告自用小客車
    內；另於八十九年九月間，被告曾請伊二次海洛因云云。觀諸證人即第一級毒品
    海洛因之買受人辛○○前後供述不一致，其「憑信性」（ Creditability）殊有
    瑕疵。惟證人辛○○曾於右揭時地自被告處收受第一級毒品海洛因毛重零點五公
    克（驗後淨重零點二八毫克）乙節，業據被告迭次供承在卷，核與證人辛○○所
    述情節相符，至堪認定。至扣案之現金二千元，乃證人辛○○於為警圍捕之際，
    匆匆丟入被告自用小客車內等情，亦據被告於警詢中自承：贓款二千元係在渠身
    上起獲等語，核與證人辛○○於偵查（八十八年毒偵字第一九六六號卷，八十八
    年十月二十日訊問筆錄參照）及甲○審理中供述情節大致吻合。
  (二)再者，甲○固於調查、審理時以證人身分傳訊承辦本案逮捕、查獲之高雄市政府
    警察局左營分局（以下簡稱「左營分局」）刑事組偵查員分別到庭證述，惟左營
    分局刑事組偵查員咸以具結擔保其供述之真實性並在負擔偽證罪之心理處罰狀態
    下證述下列情節綦詳，析述如次：
  1.證人即當時任職左營分局刑事組偵查員丙○○於八十九年九月二十八日甲○審理
    中結證稱：「（當時逮捕本案被告乙○○時，你有參與逮捕執行嗎？）有，當時
    另外一位證人辛○○在我們左營那邊有吸毒，就有人檢舉，我們得到消息，說他
    要出去，我們就在後面跟蹤，後來到了三多路的時候，證人辛○○就在那邊徘徊
    ，我們在逮捕地點的附近，就看到證人辛○○與被告乙○○（當時開紅色自小客
    車）在那邊交談，被告乙○○沒有下車，被告乙○○可能從照後鏡看到我們，所
    以他開車就走了，我其他的同事就去追，我當時就先逮捕證人辛○○，贓款二千
    元我沒有注意到，因為當時我抱住辛○○，被告乙○○逮捕過程我只知道我同事
    去追他，當時印象中同事好像有開槍。當時己○○小隊長是帶領我們這一組人，
    小隊長應該有去追捕被告乙○○。被告乙○○帶警員去四維三路的住處這部分我
    沒有參與，我先帶證人辛○○回左營分局」等語。
  2.證人即左營分局刑事組偵查員戊○○於八十九年十月十八日甲○審理中到庭結證
    稱：「除了我們（指戊○○、庚○○二人）之外，丙○○是我帶的，我有看到證
    人辛○○與被告乙○○在交易，我看到證人辛○○把二千元交給被告乙○○，被
    告乙○○把錢放在口袋裡，而證人辛○○把毒品放在他自己的口袋裡。當時丙○○去抓住證人辛○○，而被告乙○○在車上，然後開走給我與證人庚○○在後面
    追，我與證人庚○○各騎一部機車在後面追」、「（有看到證人辛○○將二千元
    交給被告乙○○嗎？）答有，當時證人辛○○在三多路繞，後來他看到被告乙○○的自小客車，就跟著被告乙○○的自小客車，我有看到證人辛○○把二千元交
    給被告乙○○，當時他們之間並沒有推託錢的事情，後來二千元是從被告乙○○
    的身上查獲的，而毒品是由證人辛○○身上查獲的。因為當時我們人手不夠，我
    們是先回到民權派出所後，我們又另外帶隊到被告乙○○住處搜索，被告乙○○
    住處搜索時，我就沒有參與」等語。
  3.證人即左營分局刑事組偵查員庚○○於八十九年十月十八日甲○審理中到庭結證
    稱：「是一義刑騎機車載我。當初我們是以機車跟蹤證人辛○○、被告乙○○，
    證人辛○○一直在三多路那邊轉，後來我們確定看到被告乙○○把東西交給證人
    辛○○後，我們就跟上去了，等到我們另壹組同仁抓到證人辛○○時，我就去跟
    被告乙○○，後因為被告乙○○在轉彎處撞上計程車，我們才趕上將他逮捕。被
    告乙○○拿東西給證人辛○○時，並沒有下車，而且車子是被告乙○○開的，他
    太太丁○○坐在右前座，而且有一隻小狗。當時我沒有看到證人辛○○將二千元
    交給被告乙○○」等語。
  4.綜核上開證人即左營分局刑事組偵查員證述發現，證人辛○○自左營騎機車出發
    後，即為左營分局刑事組偵查員自後追躡，至查獲地點附近，與駕駛自用小客車
    之被告接洽及收受第一級毒品海洛因，並將現金二千元交予被告收受等情。然對
    於證人丙○○、戊○○、庚○○等三人證述，依甲○調查後之卷證資料，亦無任
    何積極證據足認此三位證人證述係屬虛偽，甲○洵難僅憑此三位證人為執行逮捕
    查獲被告及證人辛○○之員警，而全盤抹煞伊等在訴訟程序上所具有之目擊證人
    地位。是以，證人丙○○、戊○○、庚○○等三人證詞，尚難謂為不可採信。參
    之扣案之現金二千元，乃自被告身上起獲，輔以扣案之被告與證人辛○○間交付
    、收受之白粉經鑑定後發現係為第一級毒品海洛因，而循線扣得之吸管一支及電
    子磅秤一臺均有第一級毒品海洛因殘留，悉如前述。職是之故，被告於右揭時地
    以二千元之價格，將第一級毒品海洛因售予證人辛○○等情，應堪認定。
  (三)另證人己○○於八十九年九月二十八日甲○審理中到庭結證稱︰「當時被告乙○○開車跑掉的時候，我並沒有在現場，被告乙○○後來帶警員去四維三路的住處
    的過程我有參加，電子磅秤是新的還是舊的，看不太出來，海洛因、吸管、電子
    磅秤都是放在一起的，放在一個櫃子裡面，就是放在電視櫃下面的抽屜裡面。證
    人辛○○、被告乙○○的交易過程我沒有看到。那天我們由左營分局的組長帶隊
    ，其他的過程是由其他的小隊同仁負責的，我是逮捕以後才有參與的」等語，核
    與警卷中檢附之查獲照片三幀相符，且扣案之吸管一支及電子磅秤一臺，甲○均
    依職權送鑑定發現，均有第一級毒品海洛因殘存其上，此等器具顯係供被告販賣
    第一級毒品海洛因所用之物甚明。此外，被告甘冒為警查獲將被判重刑之風險，
    鋌而走險販賣第一級毒品海洛因予證人辛○○，顯有牟利之意圖至明。是被告所
    辯，應係事後臨訟圖卸刑責飾詞，殊無足取。本案事證已臻明確，被告販賣第一
    級毒品海洛因之犯行堪以認定，應予依法論科。
二、核被告乙○○所為，係犯毒品危害防制條例第四條第一項之販賣第一級毒品罪。
    又被告持有第一級毒品海洛因之行為，本亦應以持有論，惟渠持有後，進而販賣
    ，渠持有之低度行為應為販賣之高度行為所吸收，不另論罪，併此敘明。被告雖
    於右揭時地販賣第一級毒品海洛因予證人辛○○，惟斟酌本案經查扣及循線扣得
    之第一級毒品海洛因數量及販賣所得金額，被告販賣之次數及販賣之對象僅查獲
    該次，情節顯非一般大盤毒販之重大，或因渠為貪圖小利，或因渠為使證人楊家
    有便利而致罹重典，倘科以本罪最輕刑之無期徒刑，衡之常情，猶嫌過重，尚認
    被告犯罪情狀應可憫恕，爰依刑法第五十九條之規定，減輕其法定本刑。爰審酌
    被告本有施用毒品惡習，且有煙毒、竊盜、麻藥、槍砲等前科，此有臺灣高雄地
    方法院檢察署刑案資料查註紀錄表及臺灣高等法院被告全國前案紀錄表各乙份在
    卷可憑，施用毒品乃自戕行為，惟販賣第一級毒品海洛因供人施用之行為，嚴重
    戕害毒品買受人之身心健康至鉅，情節重大，且被告犯罪後不知悔悟，猶狡詞否
    認犯行，態度欠佳等一切情狀，量處如主文所示之刑，且依被告所犯販賣第一級
    毒品罪之性質，認有褫奪公權之必要，乃併予以宣告褫奪公權十年，以為懲儆。
三、至被告販售予證人辛○○之扣案白粉毛重零點五公克（驗後淨重零點二八毫克）
    及警方人員循線查扣之白粉四包合計淨重十五點五一公克（包裝重二點一六公克
    ），確屬第一級毒品海洛因，爰依毒品危害防制條例第十八條第一項前段沒收銷
    燬之，至因檢驗而耗用之第一級毒品海洛因，爰不為沒收銷燬之諭知。而扣案殘
    存第一級毒品海洛因之夾鏈袋四只、電子磅秤一臺及塑膠吸管一支均屬被告販賣
    第一級毒品海洛因所用之物，且業據被告陳明為渠所有，爰依毒品危害防制條例
    第十九條第一項前段均沒收之。被告販賣第一級毒品海洛因所得現金二千元，業
    已扣押在案，尚無如全部或一部不能沒收時，應以渠財產抵償之問題，應依毒品
    危害防制條例第十九條第一項之規定沒收之。末就被告為警查獲之自用小客車乙
    部，委難僅以甲○調查後之卷證資料，遽為認定乃被告販賣第一級毒品海洛因所
    使用之水、陸、空交通工具而為併予沒收之諭知，附此敘明。
據上論斷，應依刑事訴訟法第二百九十九條第一項前段，毒品危害防制條例第四條第
一項、第十八條第一項前段、第十九條第一項，刑法第十一條、第五十九條、第三十
七條第二項，判決如主文。
本案經檢察官林在培到庭執行職務。
中      華      民      國    八十九    年     十一     月    二十九    日
                                  臺灣高雄地方法院刑事第四庭
                                      法  官
如不服本判決，應於判決送達後十日內，向甲○提出上訴狀。
附錄本案論罪科刑法條全文：
毒品危害防制條例第四條第一項
  製告、運輸、販賣第一級毒品者，處死刑或無期徒刑，處無期徒刑者，得併科新臺
  幣一千萬元以下之罰金。


司法院資訊處製作；財團法人民間司法改革基金會備份。
